【裁判字號】    89,易緝,296
【裁判日期】    891230
【裁判案由】    竊盜等
【裁判全文】
臺灣臺北地方法院刑事判決                        八十九年度易緝字第二九六號
    公  訴  人  台灣台北地方法院檢察署檢察官
    被      告  甲○○
右列被告因竊盜等案件，經檢察官聲請簡易判決處刑（八十八年度偵字第二五九八二
號），本院認不宜以簡易判決處刑，改以通常程序判決如左：
    主      文
甲○○無罪。
    理      由
一、聲請意旨如簡易判決處刑聲請書（如附件）所載。
二、按犯罪事實應依證據認定，無證據不得推定其犯罪事實；又不能證明被告犯罪者
    ，應諭知無罪之判決，刑事訴訟法第一百五十四條、第三百零一條第一項分別定
    有明文；且認定不利於被告之事實須依積極證據，苟積極證據不足為不利於被告
    事實之認定時，即應為有利於被告之認定（最高法院三十年台上字第八一六號判
    例參照）。次按行為非出於故意或過失者，不罰；又行為人對於構成犯罪之事實
    ，明知並有意使其發生者，為故意，行為人對於構成犯罪之事實，預見其發生而
    其發生並不違反其本意者，以故意論，刑法第十二條第一項、第十三條亦有明文
    。是故意犯之行為人須對於客觀不法構成要件之所有行為情狀有所認識，並有決
    意實現不法構成要件之主觀心態，或有容忍、聽任構成要件該當結果發生之心態
    ，始符合該犯罪之主觀構成要件，得為故意犯刑罰法令處罰之對象。刑法第三百
    四十九條第一項之收受贓物罪係故意犯，是行為人須知悉為贓物，而仍予收受，
    或縱令所收受者係贓物，亦不違反其本意，始足當之。
三、公訴人認被告甲○○涉有收受贓物罪嫌，無非以：同案被告乙○○（業經本院另
    行審結）自白竊取上述機車，及被害人丙○○指述該機車遭竊之經過甚詳，有贓
    物認領保管收據可稽，而被告甲○○自承乙○○並未交付行車執照，其二人又為
    堂兄弟關係，則甲○○否認知贓，顯與常情不合，資為論據。訊據被告甲○○固
    坦承於八十八年十一月二十七日騎乘前述贓車為警查獲之事實，惟堅決否認有收
    受贓物犯意，辯稱：該機車係遠親表弟乙○○停放在其店門口，而向乙○○借用
    者，乙○○稱該車係向他人借來的，因其信任乙○○，始未懷疑而騎用，其不知
    係贓物等語。
四、經查：(1)竊取該機車之被告乙○○自警訊、偵查中均供稱：被告甲○○不知該機
    車係其竊得，其告訴甲○○該車是借來的等語明確（偵查卷第五頁警訊筆錄、第
    三十頁偵訊筆錄參照），並於本院調查、審理期日陳稱：之前甲○○有問，但其
    向他說機車係借來的，... 甲○○不知道車子係其偷來的（八十九年易字第一七
    四四號案卷八十九年八月二十八日訊問筆錄、八十九年九月七日審判筆錄參照）
    ，... 其將車輛放在甲○○店門口，鑰匙放在店內，其等隨時可騎，甲○○有問
    ，其說車子是借來的，... 以前其出借自己的機車給甲○○使用，也沒有交付行
    照等語，... 被告不知係贓車甚詳（本院八十九年十二月二十一日審判筆錄參照
    ）；核均與被告所辯：乙○○稱機車係借來的，其因信任乙○○而不知係贓物等
    情相符，且與熟識之遠親間相互借用機車，因信任對方而未取行車執照之常情亦
    未相悖，自堪採信。公訴人以同案被告乙○○於警訊、偵查中之陳述，認定被告
    甲○○有贓物之認識，涉犯收受贓物罪嫌，容有誤會。(2)被害人丙○○於警訊及
    偵查中所言，僅提及其機車失竊之經過，尚無足就被告甲○○騎用該機車是否有
    贓物認識之待證事項為直接之證明；是被害人丙○○之指述，亦無從憑以認定對
    被告不利之事實。(3)至被告甲○○未取得行車執照即騎用上述機車等情，雖為其
    所不爭；然乙○○與被告甲○○二人係遠房堂親，二人當時在同一餐廳任職，甚
    為熟稔，此前乙○○出借自己之機車予被告甲○○時，亦未交付行車執照，且被
    告借用機車之車程均係半小時內之短程等事實，業據乙○○到庭陳述明確（本院
    八十九年十二月二十一日審判筆錄參照），足見被告甲○○確係基於過去向乙○○借用機車未取行照之習慣，借用上開贓車；此因信任熟稔堂親而未取行車執照
    ，即借用機車騎乘短程之事實，尚屬人情之常，實難謂與常情不合，而藉以推認
    借用人有贓物之認識。綜上所述，依公訴人起訴所憑之事證，僅足證明被告曾騎
    用上開贓車之客觀事實，惟實不足證明被告主觀上明知其借得之機車係他人失竊
    之贓物，或預見容忍係贓物，仍然收受，而有贓物之認識。自難單以其騎乘贓車
    之客觀事實，遽令其負此故意犯之罪責。此外，復查無其他證據足資證明證明被
    告甲○○有收受贓物之故意，自應為被告無罪之諭知。
據上論斷，應依刑事訴訟法第四百五十二條、第三百零一條第一項，判決如主文。
本案經檢察官林秀濤到庭執行職務
中      華      民      國    八十九    年        十二    月    三十    日
                                臺灣臺北地方法院刑事第八庭
                                    法  官  朱  瑞  娟
右正本證明與原本無異
如不服本判決，應於判決送達後十日內，向本院提出上訴狀。
                                    書記官  葉  金  發
中      華      民      國  九  十    年         元     月     四     日


司法院資訊處製作；財團法人民間司法改革基金會備份。
